【裁判字號】    92,交訴,127
【裁判日期】    921223
【裁判案由】    過失致死等
【裁判全文】
臺灣臺南地方法院刑事判決                        九十二年度交訴字第一二七號
    公  訴  人  臺灣台南地方法院檢察署檢察官
    被      告  乙○○
    選任辯護人  黃紹文律師
                徐美玉律師
                黃溫信律師
右列被告因過失致死等案件，經檢察官提起公訴（九十二年度偵字第四八六九號），
被告就被訴事實為有罪之陳述，本院裁定進行簡式審判程序，判決如左：
    主  文
乙○○因過失致人於死，處有期徒刑拾月。
    事  實
一、乙○○於民國九十二年二月二十二日上午，駕駛車牌號碼ＥＹ─５６１６號自用
    小客車，沿台南市○○路○段由西往東方向行駛，於同日上午七時二十分許，在
    行至長榮路五段與同段四０九巷交岔路口東側行人穿越道前時，適陽光迎面而照
    ，其本應注意汽車行駛時，駕駛人應注意車前狀況並隨時採取必要之安全措施，
    及汽車行近行人穿越道前，應減速慢行，遇有行人穿越時，無論有無交通警察指
    揮或號誌指示，均應暫停讓行人先行通過，且閃光黃燈表示警告，車輛應減速接
    近，注意安全，小心通過，而依當時情形，客觀上又無不能注意之情事，其能注
    意竟疏未注意該處交岔路口設有閃光黃燈及行人穿越道，可能會有行人穿越之車
    前狀況，未採取減速接近並保持隨時可以煞停之安全措施，仍貿然以時速四十公
    里之速度高速急馳，適有黃百煌、丁○○○夫妻二人相偕沿長榮路五段四０九巷
    東側由南向北步行欲穿越道路，黃百煌、丁○○○本亦應注意行人穿越道路，在
    設有行人穿越道者，必須經由行人穿越道穿越，不得在其一百公尺範圍內穿越道
    路，而依當時情形，客觀上亦無不能注意之情事，其二人亦能注意而疏未注意走
    在行人穿越道上，反而由該行人穿越道旁之黃色網狀線，貼近行人穿越道東側穿
    越長榮路五段，而乙○○因一時陽光刺眼及車速過快，迨發現前有行人穿越時已
    煞避不及，致其小客車車頭衝撞上黃百煌、丁○○○，造成黃百煌受有左頭部撞
    挫傷，中樞神經衰竭併顱內出血而送醫急救，丁○○○則受有頭部受傷、多處撕
    裂傷等傷害。車禍事故發生後，台南市警察局交通隊警員甲○○據報到場處理，
    在警員尚不知何人為肇事車輛之駕駛人前，乙○○主動表示其為駕駛人並自首犯
    行，接受裁判。而黃百煌雖經送醫救治，仍延至同年三月二十一日上午十二時五
    十分許不治死亡。
二、案經丁○○○訴由臺灣台南地方法院檢察署檢察官偵查起訴。
    理  由
一、訊據被告乙○○對於右開時、地駕車撞及黃百煌、丁○○○，致被害人黃百煌死
    亡及告訴人丁○○○受傷之事實均坦承不諱，且有道路交通事故調查報告表暨道
    路交通事故現場圖共三紙、道路交通事故現場蒐證照片二十幀及奇美醫學中心診
    斷證明書二紙在卷可資佐證，而被害人黃百煌係因本件車禍死亡，亦經臺灣臺南
    地方法院檢察署檢察官督同檢驗員相驗明確，並製有勘驗筆錄、驗斷書及相驗屍
    體證明書等附卷可憑。按汽車行駛時，駕駛人應注意車前狀況及兩車併行之間隔
    ，並隨時採取必要之安全措施；汽車行近行人穿越道前，應減速慢行，遇有行人
    穿越時，無論有無交通警察指揮或號誌指示，均應暫停讓行人先行通過；行人穿
    越道路，在設有行人穿越道者，必須經由行人穿越道穿越，不得在其一百公尺範
    圍內穿越道路，道路交通安全規則第九十四條第三項、第一百零三條、第一百三
    十四條第一款分別定有明文。次按閃光黃燈表示警告，車輛應減速接近，注意安
    全，小心通過，道路交通標誌標線號誌設置規則第二百十一條第一項第一款亦規
    定甚明。查被告有經正常程序考領駕照，為有駕駛經驗之人，對於上開交通安全
    規則自應知之甚稔，而被害人黃百煌及告訴人丁○○○欲穿越道路，基於交通秩
    序之維護及為確保交通安全，其二人亦應注意前揭交通安全規則，俱為其等應注
    意之事項，而肇事當時係天候晴朗、日間自然光線、雙線道、路面柏油、標線清
    晰、有快慢車道劃分、設有行人穿越道、閃光黃燈號誌岔路口、路面乾燥無缺陷
    、無障礙物、視距良好、速限五十公里，有前開道路交通事故調查報告表存卷可
    考，又本件事故地點係位在長榮路五段與同段四０九巷交岔路口東側之黃色網狀
    線上，該交岔路口東側與網狀線間設有行人穿越道，有前開道路交通事故現場圖
    繪明及卷附之道路交通事故現場蒐證照片可憑，足見依當時狀況被告及被害人黃
    百煌、丁○○○客觀上均無不能注意之情狀。而被害人黃百煌、丁○○○夫妻二
    人係由該行人穿越道旁之黃色網狀線，貼近行人穿越道東側由南向北穿越長榮路
    五段時，遭被告自小客車撞擊等情，亦據現場目擊證人丙○○○到庭陳證無訛。
    是被告乙○○其應注意能注意竟疏於注意，該處交岔路口設有閃光黃燈及行人穿
    越道，可能會有行人穿越之車前狀況，未採取減速接近並保持隨時可以煞停之安
    全措施，仍貿然以時速四十公里之速度高速急馳，而被害人黃百煌、丁○○○夫
    妻二人亦應注意能注意而疏未注意走在行人穿越道上，反而由該行人穿越道旁之
    黃色網狀線，貼近行人穿越道東側穿越長榮路五段，而被告因一時陽光刺眼及未
    減速接近，迨其見狀已煞避不及致發生碰撞，因而肇事，被害人黃百煌亦因之傷
    重不治死亡，告訴人丁○○○亦因此受有傷害，被告與黃百煌及丁○○○均有違
    前開規定之注意義務，其等均顯有過失。本件經臺灣省台南區車輛行車事故鑑定
    委員會及臺灣省車輛行車事故覆議鑑定委員會鑑定結果，亦均同此認定，有各該
    委員會南鑑字第九二一００八號鑑定意見書及九十二年十月二十八日府覆議字第
    九二一一０三七號函在卷可憑，雖前開鑑定意見書及函覆結果均漏未斟酌被害人
    黃百煌及告訴人丁○○○未經由行人穿越道穿越道路之肇事原因，而有瑕疵不完
    備之處。惟鑑定報告僅為形成法院心證之資料，對於法院並無拘束力，故待證事
    項雖經鑑定，法院仍應本於職權予以調查，以期發現事實之真相，不得僅以鑑定
    報告為判決之唯一依據（最高法院五十七年度臺上字第三三九九號判例參照）。
    而本院既認定被告係未注意車前狀況及行近行人穿越道前，未減速接近並暫停讓
    行人先行通過，致與未經由行人穿越道穿越道路之黃百煌及丁○○○相碰及，則
    前開臺灣省台南區車輛行車事故鑑定委員會及臺灣省車輛行車事故覆議鑑定委員
    會就與本院上開調查結果相同部分，自可作為認定被告有過失之佐證。而被害人
    黃百煌及告訴人丁○○○雖均與有過失，然本件車禍既是被告之過失併合發生，
    被告之過失罪責自仍不能因此即解免。又本件被害人黃百煌係因此次車禍不治死
    亡，告訴人丁○○○則係受有傷害，是被告乙○○之過失駕駛行為，與被害人之
    死亡及告訴人之傷害結果間，均具有相當因果關係，亦無疑義。從而，本件事證
    已甚明確，被告前揭犯行，堪以認定。
二、核被告乙○○所為，係犯刑法第二百七十六條第一項之過失致人於死罪及同法第
    二百八十四條第一項前段之過失傷害罪。其係以一行為觸犯上開過失致人於死及
    過失傷害二罪名，為想像競合犯，依刑法第五十五條之規定，應從較重之過失致
    死罪處斷。被告駕駛自小客車行經行人穿越道不依規定讓行人優先通行，因而致
    被害人死亡，應依道路交通管理處罰條例第八十六條第一項之規定，加重其刑；
    又其肇事後未被有偵查權之公務員或機關發覺其為犯嫌前，留在事故現場向到場
    處理之員警自承犯行，進而接受裁判，業經被告供明在卷可按，並經證人即本件
    車禍現場處理員警甲○○到庭陳證無訛，被告行為合乎自首之要件，應依刑法第
    六十二條前段減輕其刑，並依法先加後減之。爰審酌被告之品行、應負過失責任
    之程度、造成被害人死亡及告訴人傷害之結果，並其犯後尚能坦承犯行，頗有悔
    意惟尚未與死者家屬達成民事和解等一切情狀，量處如主文所示之刑，以資懲儆
    。
據上論斷，應依刑事訴訟法第二百七十三條之一第一項、第二百九十九條第一項前段
，道路交通管理處罰條例第八十六條第一項，刑法第十一條前段、第二百七十六條第
一項、第二百八十四條第一項前段、第五十五條、第六十二條前段，罰金罰鍰提高標
準條例第一條前段，判決如主文。
本案經檢察官盧駿道到庭執行職務。
中      華      民      國    九十二    年     十二     月    二十三    日
                                      臺灣臺南地方法院交通法庭
                                            法  官  張  瑛  宗
右正本證明與原本無異。
如不服本判決，應於判決送達後十日內，向本院提出上訴狀。
                                            書記官  陳  志  德
中      華      民      國    九十二    年     十二     月  二十三    日
附錄本案論罪科刑法條：
中華民國刑法第二百七十六條
(過失致死罪)
因過失致人於死者，處二年以下有期徒刑、拘役或二千元以下罰金。
從事業務之人，因業務上之過失犯前項之罪者，處五年以下有期徒刑或拘役，得併科
三千元以下罰金。


司法院資訊處製作；財團法人民間司法改革基金會備份。
